最高法院刑事判決　　　　　　　　　　　　　　　八十六年度台上字第三六○四號
　　上 訴 人　台灣高等法院台中分院檢察署檢察官
　　被　　告　甲○○　男
右上訴人因被告殺人未遂案件，不服台灣高等法院台中分院中華民國八十五年六月二
十五日第二審判決（八十五年度上訴字第一○二九號，起訴案號：台灣台中地方法院
檢察署七十八年度偵字第二四六一號），提起上訴，本院判決如左：
    主  文
原判決撤銷，發回台灣高等法院台中分院。
    理  由
本件原判決以公訴意旨略稱：被告甲○○夥同綽號「電火」、「阿彬」者，於民國（
下同）七十八年一月八日二十時許，分持開山刀至台中市○○街三一八號椰子樹泡沫
紅茶店，渠等一進入店內即無故揮砍店內顧客，適有李錦堂在該處喝茶，見渠等持刀
欲砍其頭部，即舉右手阻擋，致使右手腕完全截肢，因而失血過多，不支倒地，被告
等人見狀逃逸，李錦堂經送醫急救，始倖免於難，因認被告涉有刑法第二百七十一條
第二項、第一項之殺人未遂罪嫌云云，惟經審理結果，認被告之犯罪不能證明，因而
維持第一審諭知被告無罪之判決，並駁回檢察官在第二審之上訴，固非無見。
惟查：(一)按告訴人之陳述有部分前後不符者，究竟何者為可採，法院仍得本於自由心
證予以斟酌，非謂一有不符或矛盾，即應認其全部均為不可採信。經查告訴人李錦堂
於警訊中供稱：「七十八年一月八日二十時許，我在台中市○○街三一八號椰子樹泡
沫紅茶店喝茶，突然有二部轎車在店門口停住，車上分別下來六、七人，分持開山刀
，其中綽號電火、阿彬及另一不詳姓名男子衝入店內，無故持刀往我頭部砍，我立即
舉右手抵擋，致右手腕部位被砍斷，掉落於地上，我欲蹲下拾起落地之手時，竟遭嫌
犯等再於頭部及背部猛砍二刀，……另嫌犯甲○○與二、三名不詳姓名者則持刀追殺
另一不詳男子，之後嫌犯等人分乘原車逃逸；甲○○即是台中市警察局口卡片之甲○
○，五十一年七月二日生、台中市人、住台中市○區○○○街二十七號；甲○○與阿
彬二人我曾見過，餘不認識」等語（警卷第一頁反面），於偵查中亦供稱：「……甲
○○也有持刀進來追殺另一客人，……甲○○我認識」等語（偵查卷第十五頁反面）
。其前後供述並無不符，告訴人於第一審雖改稱：「當天在紅茶店喝茶，突然有五、
六人衝進來砍殺，因此批人在該紅茶店內與另一群年青人有糾紛，應該係欲砍殺該批
年青人，伊係遭誤殺，被告何時到紅茶店伊並不清楚，因被告與電火、阿彬者曾在一
起過，事後聽人說被告有至紅茶店，告被告係希望其出面，當天之情形才能明瞭，伊
與被告亦熟識，若被告當天有至現場，應該就不會被誤殺等語」，與其於警訊及偵查
中之供述不同，然查檢察官提起第二審上訴之上訴書已明告訴人於第一審之供述係
事後護被告之詞，有上訴書附卷可稽（原審卷第五頁），查告訴人於偵查中供稱
：「認識甲○○，二、三年的朋友，別人介紹的」云云（偵查卷第十六頁），則告訴
人與被告熟識，案發時被告有無在場，告訴人應知之甚詳，何以尚須聽別人事後告知
，始知悉被告當時有在場﹖其於第一審供述之真實性尚非無疑，原審未予查明，竟以
告訴人前後供述不一致而有瑕疵，不足作為被告論罪之依據云云，遽予摒棄不採，尚
嫌速斷。(二)刑法上關於客體錯誤，此種認識錯誤之事實與法定之事實，法律上非難價
值相同，例如欲殺甲，誤認乙為甲而殺之，其生命法益相同，殺人之故意無異，法
律上但問其是否預見為人而實施殺人之行為，至於其人為甲或為乙，無關於犯罪之成
立。本件原判決於理由欄謂被告當天有至現場並與「阿彬」有殺人之犯意聯絡，惟被
告與「阿彬」等人之目標係另一批年青人，而非李錦堂，嗣後阿彬、電火及一不詳姓
名者砍殺李錦堂應非在被告與阿彬等三人事先之謀議中，蓋告訴人自承若被告前往現
場，就不致誤殺，顯見砍殺告訴人並非在被告與「阿彬」等三人之犯意聯絡中，故縱
使「阿彬」等三人誤殺李錦堂，亦應由「阿彬」等三人自行負責，被告就此部分自無
庸負共同殺人之罪責云云，其法律之見解，難謂適當。檢察官上訴意旨執以指摘原判
決不當，非無理由，應認有撤銷發回更審之原因。
據上論結，應依刑事訴訟法第三百九十七條、第四百零一條，判決如主文。
中      華      民      國    八十六    年      六      月    十八      日
                              最高法院刑事第四庭
                                  審判長法官  莊  來  成
                                        法官  曾  有  田
                                        法官  王  德  雲
                                        法官  謝  俊  雄
                                        法官  林  永  茂
      右正本證明與原本無異
                                              書  記  官
中      華      民      國    八十六    年      六      月     二十四   日
                                                                      ：
